【裁判字號】    90,易,815
【裁判日期】    900329
【裁判案由】    違反臺灣省內菸酒專賣暫行條例
【裁判全文】
臺灣高雄地方法院刑事判決                            九十年度易字第八一五號
    公  訴  人  臺灣高雄地方法院檢察署檢察官
    被      告  甲○○
右列被告因違反臺灣地區與大陸地區人民關係條例等案件，經檢察官提起公訴（九十
年度偵字第一七二三號），本院判決如左：
    主  文
甲○○違反不得僱用大陸地區人民在臺灣地區從事未經許可之工作之規定，處拘役伍
拾日，如易科罰金以佰元折算壹日。
    事  實
一、甲○○係位於屏東縣里港鄉春林村中山南二之十八號「佛德琉璃瓦片廠」之負責
    人，明知大陸地區人民翁美文係未經內政部警政署入出境管理局許可，於民國八
    十九年十二月三十一日，由大陸地區之福建省平潭縣塔乘漁船，於次日在臺灣北
    部海岸登陸臺灣地區，係非法偷渡入境而違反國家安全法第六條第一項刑罰法令
    規定之犯罪嫌疑人，竟於九十年一月五日起，在上址，以每日新台幣（下同）一
    千元之代價，僱用翁美文從事琉璃瓦片工作，並提供食宿而予以藏匿在該址，嗣
    於九十年一月九日十四時許，為警在高雄縣甲仙鄉田寮巷二十之五號路旁查獲欲
    前往上址工作之翁美文，始知上情。
二、案經高雄縣警察局湖內分局報告臺灣高雄地方法院檢察署檢察官偵查起訴。
    理  由
一、訊據被告潘金德對於右揭事實除否認知情翁美文係非法入境來台之大陸人民外，
    餘均坦承不諱，辯稱：伊曾要求翁美文提出身分證明文件，但翁美文說過兩天就
    可拿出，伊才會同意僱傭云云，惟查：翁美文係經由走私偷渡客之集團（俗稱人
    蛇集團）之「蛇頭」介紹至被告處工作，被告未曾要求翁美文出示身分證件或健
    保卡等文件，嗣翁美文與被告熟悉後，被告曾詢問翁美文如何從大陸來台之底細
    等情，業據大陸地區人民翁美文於警訊時供述明確，復有查獲大陸人民偷渡入境
    初步偵訊資料表乙紙在卷可佐，參以大陸地區人民無論於成長環境、生活習性、
    地域語腔或言行舉止等方面，均有異於臺灣地區人民，非難識別，且翁美文既自
    外地前來而被告提供住宿，衡情被告自會對翁美文之身分背景加以瞭解，是被告
    主觀上應當知悉其為大陸地區人民無訛。從而，被告所辯上情，純係卸責之詞，
    委無採信。罪證明確，被告犯行堪以認定。
二、按人民入出境臺灣地區，應向內政部警政署入出境管理局申請許可，未經許可者
    ，不得入出境，為國家安全法第三條第一項、同法施行細則第二條所明定；又僱
    用大陸地區人民在臺灣地區從事未經許可之工作，不得為之，臺灣地區與大陸地
    區人民關係條例第十五條第四款亦有明文。查翁美文係大陸地區人民，未經申請
    許可，擅自大陸地區偷渡入境臺灣地區，為屬觸犯國家安全法第六條第一項之罪
    之人犯，被告明知竟予僱用從事未經許可之工作，並提供住宿藏匿，核其所為，
    係犯刑法第一百六十四條第一項之藏匿人犯罪及臺灣地區與大陸地區人民關係條
    例第八十三條第一項之僱用大陸地區人民在臺灣地區從事未經許可之工作罪。
    被告以一行為同時觸犯上開二罪名，為想像競合犯，應依刑法第五十五條從一重
    之僱用大陸地區人民從事未經許可工作罪處斷。爰審酌被告僱用大陸地區人民工
    作足以助長該地區人民偷渡來臺之風氣，對於社會秩序顯有影響，其智識之程度
    ，及犯後仍飾詞圖卸刑責等一切情狀，量處如主文所示之刑並諭知易科罰金之折
    算標準。
據上論斷，應依刑事訴訟法第二百九十九條第一項前段，臺灣地區與大陸地區人民關
係條例第八十三條第一項，刑法第十一條前段、第一百六十四條第一項、第五十五條
、第四十一條第一項，罰金罰鍰提高標準條例第一條前段、第二條，判決如主文。
中      華      民      國    九十      年      三      月    二十九    日
                                  臺灣高雄地方法院刑事第一庭
                                      法  官    郭佳瑛
右正本證明與原本無異。
如不服本判決，應於判決送達後十日內，向本院提出上訴狀。
                                      書記官    王美玲
中    華    民    國      九十      年      三      月      三十      日
臺灣地區與大陸地區人民關係條例第八十三條第一項
刑法第一百六十四條第一項


司法院資訊處製作；財團法人民間司法改革基金會備份。
